臺灣臺南地方法院民事裁定
110年度抗字第19號
抗  告  人  王文義  
相  對  人  華南商業銀行股份有限公司

法定代理人  張振芳  
代  理  人  詹惠森  
上列當事人間聲請拍賣抵押物事件，抗告人對於中華民國110年1
月13日本院109年度司拍字第334號裁定提起抗告，本院裁定如下
：
    主  文
抗告駁回。
抗告程序費用新臺幣1,000元由抗告人負擔。
    理  由
一、抗告意旨略以：鈞院109年度司拍字第334號裁定（下稱系爭
    裁定）就相對人聲請拍賣抗告人所有之臺南市○○區○○路○段0
    00號房屋及坐落之土地、臺南市○○區○○段00○00地號土地（
    下稱系爭不動產）准予拍賣，惟就相對人主張之借款三筆其
    中一筆新臺幣（下同）49萬6200元部分，係相對人當時要求
    加保的人壽保險（下稱系爭人壽保險），如今相對人既然要
    聲請拍賣抵押物了，那麼，系爭人壽保險已無保險意義，故
    請鈞院廢棄系爭裁定等語。
二、按扺押權人，於債權已屆清償期而未清償者，得聲請法院拍
    賣抵押物，就其賣得價金而受清償；民法第873條第1項定有
    定有明文。是抵押權人依此項規定聲請拍賣抵押物係屬非訟
    事件，法院所為准駁之裁定，無確定實體法上法律關係存否
    之性質，於債權及抵押權之存否無既判力，故袛須其抵押權
    已經依法登記，且債權已屆清償期而未受清償，法院即應為
    准許拍賣抵押物之裁定，至對於此項法律關係有爭執之人，
    為求保護其權利，不妨提起訴訟，以求解決，不得僅依抗告
    程序聲明其爭執，並據為廢棄拍賣抵押物裁定之理由（最高
    法院51年10月8日民刑庭總會決議㈢意旨參照）。
三、經查，訴外人王偉銘（抗告人之子）曾向相對人借款，並以
    抗告人所有之系爭不動產設定抵押權為擔保，經登記在案；
    又相對人與訴外人王偉銘約定訴外人王偉銘應按月平均攤還
    本息，如未按期清償本息，則喪失期限利益，應立即全部清
    償等情，業據相對人提出抵押權設定契約書、他項權利證明
    書、放款戶帳號資料查詢申請單、貸款契約書、土地登記謄
    本、建物登記謄本等附卷為證，堪認相對人業已釋明主債務
    人有屆期未依約清償之事實，故系爭裁定據以准許相對人拍
    賣抵押物之聲請，尚無不當。至抗告意旨所述，則有相對人
    陳述意見：抗告人所述借款49萬6200元部分，係訴外人王偉
    銘向相對人借款，用以將保費一次繳予保險公司者，自屬借
    款無誤，且系爭人壽保險契約明載若要保人、被保險人（即
    訴外人王偉銘）身故時，即可理賠予受益人。抗告人主張已
    無保險意義云云，並非有理等語在卷，並提出貸款契約書、
    相對人活期性存款存款憑條、法商法國巴黎人壽定期壽險要
    保書、法商法國巴黎人壽房屋貸款借款人專用債權債務範圍
    內受益人指定及其處分權批註條款㈡申請書附卷可佐；且就
    抗告意旨內容，核亦屬實體上之爭執，揆諸上開說明，即應
    由抗告人另行提起訴訟以資解決，要非於本件非訟程序所得
    加以審究。系爭裁定因此准予拍賣抵押物，於法並無不合。
    抗告意旨指摘原裁定不當，求為廢棄，為無理由，應予駁回
    。
四、末按非訟事件程序費用，除法律另有規定外，由聲請人負擔
    。前項費用之負擔有相對人者，準用民事訴訟法有關訴訟費
    用之規定。依法應由關係人負擔費用者，法院裁定命關係人
    負擔時，應一併確定其數額。非訟事件法第21條第1項前段
    、第2項及第24條第1項分別定有明文。又訴訟費用，由敗訴
    之當事人負擔，民事訴訟法第78條亦有明文。經核本件非訟
    事件程序費用即抗告費1,000元，而抗告人之抗告為無理由
    ，爰依上開規定確定本件抗告程序費用1,000元應由抗告人
    負擔。
五、據上論結，本件抗告為無理由，依非訟事件法第21條第2項
    、第24條第1項、第46條，民事訴訟法第495條之1第1項、第
    449條第1項、第95條、第78條，裁定如主文。
中　　華　　民　　國　　110 　年　　2 　　月　　26　　日
                  民事第一庭  法  官　吳金芳
以上正本係照原本作成。
本裁定除以適用法規顯有錯誤為理由，不得再抗告。如提起再抗
告，應於收受後10日內委任律師為訴訟代理人向本院提出再抗告
狀，並應同時繳納再抗告費新臺幣1,000元。
中　　華　　民　　國　　110 　年　　2 　　月　　26　　日
                              書記官  李崇文